【裁判字號】    98,財管,87
【裁判日期】    990226
【裁判案由】    選任遺產管理人
【裁判全文】
臺灣臺北地方法院民事裁定  98年度財管字第87號
聲  請  人  甲○○
代  理  人  施純貞律師
上列聲請人聲請選任被繼承人乙○○之遺產管理人事件，本院裁
定如下：
    主      文
指定財政部國有財產局臺灣北區辦事處為被繼承人乙○○（男，
民國○○年○月○日生，身分證統一編號：Ｚ000000000號，生前住所
：台北市○○區○○路48號2樓之1，民國97年11月16日死亡）之
遺產管理人。
准對被繼承人乙○○之大陸地區以外之繼承人為承認繼承之公示
催告。
被繼承人乙○○之大陸地區以外之繼承人，應自前項公示催告最
後登載新聞紙之日起壹年捌個月內承認繼承，上述期限屆滿，無
大陸地區以外之繼承人承認繼承時，被繼承人乙○○之遺產，於
清償債權、交付遺贈物，並依法移交遺產於大陸地區之繼承人後
，如有賸餘即歸屬國庫。
    理      由
一、按大陸地區人民繼承臺灣地區人民之遺產，應於繼承開始起
    三年內以書面向被繼承人住所地之法院為繼承之表示；又前
    條第一項之遺產事件，其繼承人全部為大陸地區人民者，除
    應適用第六十八條之情形者外，由繼承人、利害關係人或檢
    察官聲請法院指定財政部國有財產局為遺產管理人，臺灣地
    區與大陸地區人民關係條例第66條、第67條之1分別定有明
    文。次按繼承開始時，繼承人有無不明，而無親屬會議或親
    屬會議未於一個月內選定遺產管理人者，利害關係人得聲請
    法院選任遺產管理人，並由法院依公示催告程序，定六個月
    以上之期限，公告繼承人，命其於期限內承認繼承，民法第
    1177條、第1178條第1項、第2項規定甚明。
二、本件聲請意旨略以：被繼承人乙○○為聲請人之叔叔，其生
    前並未結婚生子，父母均歿，於民國97年11月16日死亡，僅
    由大陸人士宜鐵生一人為繼承人。被繼承人死後留有不動產
    及保險箱中未知之遺產，且有遺囑表明遺贈金條一條予聲請
    人，故聲請人為受遺贈人，為利害關係人，為確保聲請人權
    益，爰聲請指定財政部國有財產局臺灣北區辦事處為被繼承
    人之遺產管理人等語。
三、經查，聲請人主張之上開事實，業據提出繼承系統表、戶籍
    資料、遺囑影本等件為證，並經本院函行政院國軍退除役官
    兵輔導委員會查明被繼承人並非列管榮民，此有該委員會函
    文附卷可稽。次查，被繼承人未婚，無子女，父母已歿，僅
    有一兄宜鐵生為大陸地區人民，是被繼承人在臺並無其他繼
    承人，聲請人既為被繼承人之受遺贈人，自有法律上之利害
    關係而得為本件聲請，茲依臺灣地區與大陸地區人民關係條
    例第67條之1規定，指定財政部國有財產局臺灣北區辦事處
    為被繼承人之遺產管理人，並依法對於被繼承人之大陸地區
    以外之繼承人為承認繼承之公示催告，爰裁定如主文所示。
中    華    民    國    99    年    2     月   26     日
                  家事法庭  法  官  李維心
以上正本證明與原本無異。
如對本裁定抗告，應於裁定送達後10日內向本院提出抗告狀。
中    華    民    國    99    年    3     月   1     日
                            書記官  譚鈺陵

司法院資訊處製作；財團法人民間司法改革基金會備份。
